【裁判字號】    98,易,2332
【裁判日期】    990324
【裁判案由】    贓物
【裁判全文】
臺灣臺北地方法院刑事判決              98年度易字第2332號
公  訴  人  臺灣臺北地方法院檢察署檢察官
被      告  丙○○
選任辯護人  張俊傑律師
上列被告因贓物案件，經檢察官提起公訴 （97年度偵續字第747號
），本院判決如下：
    主  文
丙○○無罪。
    理  由
壹、公訴意旨略以：被告丙○○明知附表一、二所示，金額依序
    合計為新臺幣259萬9,061元、美金8萬8,4594.29元，係其妻
    乙○○（經臺灣高等法院以98年度上訴字第708號判決處有
    期徒刑1年6月，減為有期徒刑9月確定）行使偽造私文書，
    而自普達科技股份有限公司（下稱普達公司）、恩臨企業有
    限公司（下稱恩臨公司）詐得之款項，竟基於收受贓物犯意
    ，於附表一、二所示存款日期，在不詳處所，予以收受供為
    己用，因認被告涉犯刑法第349條第1項收受贓物罪嫌云云。
貳、按犯罪事實應依證據認定之，無證據不得認定犯罪事實，被
    告之自白不得作為有罪判決之唯一證據，刑事訴訟法第154
    條第2項、第156條第2項分有明文。而檢察官就起訴犯罪事
    實，應負提出證據及說服之實質舉證責任。倘所提證據不足
    積極證明被告有罪，基於無罪推定原則，自應諭知無罪判決
    。次按事實之認定，應憑證據，如未能發現相當證據，或證
    據不足以證明，自不能以推測或擬制之方法，以為裁判基礎
    。又認定不利於被告之事實，須依積極證據，苟積極證據不
    足為不利於被告事實之認定時，即應為有利於被告之認定，
    更不必有何有利證據（最高法院92年台上字第128號判例、3
    0年上字第816號判例參照）。
參、公訴人認被告涉犯收受贓物罪嫌，係以被告供述、告訴人普
    達公司及恩臨公司代表人張和宗之指述、證人甲○○、乙○
    ○證詞、被告國泰世華銀行松山分行（下稱國泰世華銀行）
    000000000000號帳戶交易明細表及傳票、第一商業銀行世貿
    分行（下稱第一商銀世貿分行）交易明細表、元大證券股份
    有限公司函文為其論據。
肆、證據能力：
一、證人張和宗警詢陳述及偵查中向檢察事務官所為之陳述，經
    被告爭執其證據能力，因查無法律規定得為證據之情形，依
    刑事訴訟法第159條第1項規定，均不具證據能力。
二、偵查中共同被告乙○○所為之供述，固屬被告以外之人於審
    判外之言詞陳述，惟當事人於言詞辯論終結前未聲明異議，
    亦無聲請傳訊，顯放棄行使詰問權，而本院審酌該言詞陳述
    作成時情況，並無違法或不當之處，適為本案證據，依刑事
    訴訟法第159條之5規定，應具證據能力。其餘憑以認定本案
    之非供述證據（詳後述），亦查無違反法定程序取得之情，
    依同法第158條之4規定反面解釋，得作為證據。
伍、實體部分：
一、訊據被告固供承：附表一、二係伊帳戶等語，惟堅詞否認有
    何收受贓物犯行，辯稱：伊所有帳戶存摺、金融卡、印章均
    係妻乙○○保管，伊不知有上揭各筆款項匯入，因她脾氣不
    是很好，伊未敢過問太多，第一商銀是股票帳戶，伊開戶後
    均由她使用，她叫伊買股票，伊就會買等語，經查：
(一)附表一、二款項係乙○○以連續行使偽造私文書之詐術方式，
  分自普達公司、恩臨公司所取得，而為贓物，嗣經乙○○於附
  表一、二所示日期存入該2表所示被告帳戶等節，業經偵查中
  共同被告乙○○於偵查中供認明確，且其於本院審理時復以證
  人身分證述：存入被告帳戶的錢，係伊在公司作假帳，然後將
  這些錢存至他帳戶，附表一、二所示每次存入被告帳戶均係伊
  自己直接去銀行存的，不是被告去存的（本院卷第57頁背面、
  58頁），且有被告國泰世華銀行帳戶交易明細表、乙○○經判
  決有罪確定之臺灣高等法院98年度上訴字第708號判決存卷為
  證，是此部分事實，堪予認定。
(二)依下列各節，尚難認被告客觀上有取得持有贓物之收贓行為，
  且主觀上有收贓故意：
1.乙○○於偵查中以共同被告身分供稱及以證人身分於本院審理
  時證述：被告完全不知道這些錢的來源，因為存摺、金融卡、
  印章都在伊身上，他根本不曉得來源，從結婚以來均係伊在掌
  管錢，處理家中一切經濟狀況，他從來也不會懷疑，因伊脾氣
  壞，而且也不希望被告問東問西，故被告從來不問，他從來不
  會去翻伊的存摺本，因存摺在伊身上，被告從來沒有過問怎有
  那麼多錢，他一直認為係伊工作賺來的錢等語（本院卷第56頁
  正面及背面、第57頁背面、臺灣臺北地方法院檢察署97年度偵
  續字第747號卷第37頁），衡夫妻間借用彼此帳戶從事個人金
  融活動，本屬人情之常；再參以證人乙○○證述：卷附多張存
  取款憑條內之帳號、金額均係其字跡等語（本院卷第57頁背面
  ），核其與卷附證人於偵查中所書寫之筆跡相符，是存取款憑
  條應係證人所親填；且其所證：（問：在你將恩臨公司及普達
  公司款項匯入被告帳戶後，你有叫被告自本案3帳戶幫你提領
  款項嗎？）答：國泰世華應該是沒有，中國商銀可能只有1、2
  次，或都是伊自己去，荷蘭銀行都沒有等語（本院卷第58頁正
  面及背面），從存取款憑條多係證人填寫帳號、金額，亦為證
  人臨櫃存取款以觀，足徵證人前開所證：被告上揭3金融帳戶
  平日係證人一己所管領、使用一節應屬信實，其證詞應堪憑採
  ，被告上揭所辯，尚屬可信。附表一、二所示被告帳戶存摺、
  金融卡、印章既係乙○○所管領，且各該贓款之存入亦是乙○
  ○所親為，均與被告本人無涉，則被告客觀上並無取得持有之
  積極收受行為，再以被告原無從知悉附表一、二帳戶餘額及資
  金存支情形，自難認被告主觀上有何對其匯入己帳戶內款項，
  認知係乙○○犯財產罪所得之物，並進而決意加以收受之贓物
  故意。
2.公訴人雖以匯入被告帳戶內之部分款項轉存至被告第一商銀世
  貿分行帳戶作為申購股票交割款、被告有電話下單等情，謂被
  告將收受款項用於購買股票，推論被告有贓物犯行云云，惟查
  ：
(1)證人甲○○於本院審理時證述：被告於93年在元大證券下單，
  是透過他打電話給伊，伊再接單，印象中被告很少來現場，大
  概1、2次，可能是來看一下盤就走了（本院卷第63頁背面-64
  頁背面）。
(2)而證人乙○○結證：被告不懂股票，他不會玩股票，玩股票之
  所以不用伊帳戶，而要使用被告帳戶，係因若伊開自己帳戶玩
  股票，就需自己打電話給營業員，而伊上班時間不可能打電話
  給營業員，伊就請被告去開戶，因他是開計程車，比較自由，
  要下單時，伊回家就跟他說明天開盤要買哪些股，他都沒有問
  過伊哪來的錢買股票，（問：你先生怎麼會把錢轉去買股票？
  答：我叫他買的。（問：他知道這些錢的來源嗎？）答：他完
  全不知道。（問：他為何不知道？）答：因為存摺、金融卡、
  印章都在我身上，他根本不曉得來源，他根本不會問錢的來源
  等語（本院卷第58頁背面-59頁）。
(3)再參佐卷附被告第一商銀世貿分行交易明細表、第一商銀世貿
  分行函，上揭各該證據僅足認定被告依乙○○指示電話下單，
  而股票交割款係以一銀帳戶支付之事實，然該一銀帳戶既本由
  乙○○使用，被告原無從知悉該帳戶餘額及資金存支情形；且
  遍查全卷又無證據證明被告曾知悉或經手各該筆股票交割款之
  支付，實難僅執被告嗣依乙○○指示電話下單一節，逕以推測
  方法認被告先前於附表一、二所示款項匯入己帳戶時，即有贓
  物認識，且客觀上有取得持有之積極行為，是尚難以公訴人上
  開推論，而為不利於被告之認定。
二、綜前所述，公訴人所舉前開證據，僅得認匯入被告帳戶款項
    為贓物之事實，惟不足證被告有何收贓之積極行為與取贓認
    識，此外，本院復查無其他證據證明被告有此犯行，其犯罪
    既屬不能證明，自應諭知無罪。
據上論斷，應依刑事訴訟法第第301條第1項，判決如主文。
本案經檢察官張成業到庭執行職務。
中    華    民    國    99    年    3     月    24    日
                刑事第14庭審判長法  官  吳冠霆
                                法  官  賴武志
                                法  官  陳琪媛
以上正本證明與原本無異。
如不服本判決應於送達後10日內向本院提出上訴狀。
                                書記官  陳豪達
中    華    民    國    99    年    3     月    24    日

司法院資訊處製作；財團法人民間司法改革基金會備份。
